臺灣桃園地方法院刑事判決
110年度金訴緝字第7號
公  訴  人  臺灣桃園地方檢察署檢察官
被      告  魏御峯




上列被告因詐欺等案件，經檢察官提起公訴（108年度偵字第469
4號、107年度偵字第1146號、107年度偵字第5145號、107年度偵
字第7145號、107年度偵字第10899號）及移送併辦（107年度偵
字第6462號），本院判決如下：
    主  文
己○○犯附表三所示之罪，各處如附表三所示之刑，應執行有期徒
刑壹年陸月。未扣案犯罪所得新臺幣柒萬參仟捌佰元沒收，於全
部或一部不能沒收或不宜執行沒收時，追徵其價額。
其餘被訴部分（如附表二）無罪。
    事  實
一、己○○於民國106年11月間，加入吳正國及林羿廷（2人均經本
    院以108年度金訴字第179號判決）等人所屬具有持續性、牟
    利性與結構性之詐欺犯罪組織，由吳正國以桃園市○○區○○路
    000巷00號2樓F室為據點，負責指揮車手，林羿廷則協助吳
    正國管理車手。己○○則擔任車手，提供其所申辦中華郵政帳
    戶供詐欺集團使用，並依吳正國之指示取款，而分別為下列
    犯行：
  ㈠己○○意圖為自己不法之所有，與吳正國、林羿廷及所屬詐欺
    集團之其他不詳成年成員間，共同基於三人以上共同詐欺取
    財及隱匿詐欺犯罪所得去向之洗錢之犯意聯絡，先由詐欺集
    團之某成年成員，以附表一編號1所示之方式對甲○○施用詐
    術，致甲○○陷於錯誤，依指示將款項匯入附表一編號1所示
    之帳戶，己○○再將匯入其帳戶之款項領出，扣除報酬後，由
    吳正國繳回組織上游成員，以此方法製造金流之斷點，致無
    從追查詐欺贓款之去向，而隱匿該犯罪所得。
  ㈡己○○意圖為自己不法之所有，與吳正國、林羿廷及所屬詐欺
    集團之其他不詳成年成員間，共同基於三人以上共同詐欺取
    財及隱匿詐欺犯罪所得去向之洗錢之犯意聯絡，先由詐欺集
    團之某成年成員，以附表一編號2所示之方式對乙○○○施用詐
    術，致乙○○○陷於錯誤，依指示將款項匯入附表一編號2所示
    之帳戶，己○○再將匯入其帳戶之款項領出，扣除報酬後，由
    吳正國繳回組織上游成員，以此方法製造金流之斷點，致無
    從追查詐欺贓款之去向，而隱匿該犯罪所得。
二、案經甲○○及乙○○○訴由桃園市政府警察局中壢分局移送臺灣
    桃園地方檢察署檢察官偵查起訴及移送併辦。
    理  由
甲、有罪部分：
壹、證據能力部分：
一、本判決所引用被告以外之人於審判外所為之陳述，被告己○○
    於準備程序時同意其證據能力。審酌上開陳述作成之情況，
    均符合法律規定，並無顯不可信之情形，認屬適當，依刑事
    訴訟法第159條之5第1項之規定，有證據能力。
二、其餘經本判決援引之證據，被告未爭執其證據能力，且核無
    公務員違法取證之情形，又與本案犯罪事實之認定具關聯性
    ，並經本院於審判期日，踐行證據調查之法定程序，應認均
    有證據能力。
貳、實體部分：
一、被告於本院審理中，坦承受吳正國及林羿庭之指示，領取詐
    欺被害人之款項，惟否認參與詐欺之犯罪組織，辯稱：我只
    有與吳正國及林羿廷接觸，依他們指示提領款項等語。
二、經查：
　㈠被告於106年11月間認識吳正國及林羿廷，提供其所申辦如附
    表一所示之中華郵政帳戶供詐欺被害人匯入款項，被告再依
    吳正國之指示，將款項領出後交給吳正國等情，為被告所承
    認（見本院金訴卷二第39-40頁、金訴緝卷第114-115頁），
    並有吳正國於警詢、偵訊之證述及林羿廷於警詢之供訴可佐
    （見偵1146卷第135頁、第173頁，偵7145卷第10頁、第13頁
    ），足堪認定。
　㈡就附表一所示被害人受詐術而陷於錯誤並匯款，以及附表一
    所示車手之取款之行為，則有被害人甲○○、乙○○○於警詢之
    證述（見偵4694卷二第196-200頁、第137-139頁）及附表一
    「證據出處」欄所示之證據可證。吳正國自被告處取得提領
    款項後，先扣除報酬，再繳回組織上游成員等情，則據吳正
    國及林羿廷於偵訊時證述確實（見偵1146卷第128-130頁、
    第155頁背面、第170頁背面）。故此部分事實，亦堪認定。
三、被告雖辯稱未加入詐欺之犯罪組織，惟查：
　㈠所謂犯罪組織，指3人以上，以實施強暴、脅迫、詐術、恐嚇
    為手段或最重本刑逾5年有期徒刑之刑之罪，所組成具有持
    續性或牟利性之有結構性組織。
　㈡被告於本院審理時坦承參與吳正國及林羿廷之犯罪，擔任提
    款車手，負責提領詐欺被害人匯入之款項（見本院金訴緝卷
    第115頁）。吳正國於偵訊時證稱：是綽號「阿昌」之張文
    昌介紹我加入詐欺集團，如果有錢進來，阿昌會通知我，我
    再開車載車手去領錢，領完後會立刻前往約定地點把錢交給
    阿昌等語（見偵1146卷第128-129頁背面、第156頁）。林羿
    廷於警詢時證稱：我加入詐欺集團，是聽從綽號「阿祐」之
    指揮，我與吳正國會開車載車手去取款並監看車手，也會協
    助管理車手；大老闆是張榕祐，張文昌是幫老闆打雜的，己○○等人是公司的員工等語（見偵7145卷第8-13頁）、於偵訊
    時證稱：我會幫忙吳正國叫車手準時上班，我們的上班時間
    是上午8點，車手應該要先拿卡片去ATM查詢餘額，看看可否
    領錢，再回報給阿昌，張榕祐會在9點時告知吳正國有多少
    錢匯入；吳正國會叮嚀車手注意事項等語（見偵7145卷第28
    6頁背面）。可見被告加入吳正國等人所屬組織，具有分層
    負責及指揮監督關係，由吳正國及林羿廷接受組織上層之人
    指揮，再轉而指示旗下車手取款。
　㈢被告所屬詐欺集團係透過取得帳戶、多人分飾各角撥打電話
    誘騙被害人、聯繫車手端取款、指派人員向車手端收款等方
    式，遂行詐欺取財之目的。堪認被告所參與者，係於一定期
    間內存續，且以實施詐欺為手段之牟利性組織，兼具有持續
    性及牟利性；組織內部經過縝密之計畫與分工，由多數成員
    彼此相互配合而具有結構性。故被告參與詐欺犯罪組織之犯
    行明確，所辯不足採信。
四、綜上所述，被告加入吳正國所屬詐欺犯罪組織，提供自己之
    中華郵政帳戶作為被害人匯款之用，並擔任車手，依吳正國
    之指示為附表一所示之提款行為，再將款項交由吳正國轉交
    組織上層等情，均堪認定。
五、另被告所屬詐欺集團成員雖係冒用公務員名義施用詐術，並
    對被害人行使偽造公文書，有被害人甲○○及乙○○○之供述（
    見偵4694卷二第198頁、第137頁背面）、偽造之「臺北地檢
    署監管科收據」在卷可憑（見偵4694卷二第168-175頁、第2
    14-218頁）。惟吳正國及林羿廷於警詢時均供稱：我不知道
    所屬詐欺集團係以何種方式詐騙他人財物等語（見偵4694卷
    一第31頁、第57頁）。衡以詐欺集團之行騙手段，層出不窮
    且花樣百出，亦可能隨接聽電話之被害人反應而隨時更改詐
    欺說詞或方式，並非同一詐騙集團即當然使用相同手法對被
    害人施用詐術。若非指揮詐欺集團之高層或實際施用詐術之
    人，未必知曉實際對被害人施用詐術之詳細手法。參酌被告
    及吳正國等人均係參與集團中取款端之工作，依通知以臨櫃
    或自動櫃員機提領等方式取款，並繳回給集團上游成員，非
    主導犯罪或從事集團核心工作之人，亦未與被害人直接接觸
    。卷內亦無證據足資證明，被告就集團成員冒用公務員名義
    之詐騙手法有所認識，應認被告對於本案係以冒用公務員名
    義施用詐術等情，主觀上並不知悉。另本案參與犯罪之人及
    集團其他成員，並無事證顯示為兒童或少年，基於罪疑唯輕
    之法理，應認均為成年人，附此敘明。
六、論罪科刑：
  ㈠法律修正之說明：
  ⒈按行為後法律有變更者，適用行為時之法律，但行為後之法
    律有利於行為人者，適用最有利於行為人之法律，刑法第2
    條第1項定有明文。若依修正前或修正後之規定均構成犯罪
    ，且新舊法處罰之輕重相同，即無有利或不利之情形，即不
    生比較適用之問題，非刑法第2條所指之法律有變更，應依
    一般法律適用原則，適用裁判時法。
  ⒉被告行為後，組織犯罪防制條例第2條第1項於107年1月3日修
    正公布，並自公布日施行。修正規定將原定「所組成具有持
    續性及牟利性之有結構性組織」，修正為「所組成具有持續
    性或牟利性之有結構性組織」，僅須具有「持續性」或「牟
    利性」其中一要件，即可認定為犯罪組織。被告參與本案詐
    欺集團兼具持續性及牟利性，依修正前或修正後之規定，均
    該當於組織犯罪條例所稱犯罪組織，且所犯法定刑均相同，
    即無有利或不利之情形，應依一般法律適用原則，適用裁判
    時法
  ㈡法律適用之說明：
  ⒈按洗錢防制法第2條第2款、第3條第2款規定，掩飾或隱匿刑
    法第339條犯罪所得之本質、來源、去向、所在、所有權、
    處分權或其他權益者，即構成洗錢行為。被告取款後交付吳
    正國，再由吳正國轉交集團上游成員，使本案詐欺之犯罪所
    得去向陷於不明，達到掩飾犯罪所得之目的。故被告參與取
    款並交付之行為，即屬前揭洗錢防制法所規範之洗錢行為。
  ⒉被告所參與者，係於一定期間內存續，且以實施詐欺為手段
    之牟利性組織，兼具有持續性及牟利性；組織內部經過縝密
    之計畫與分工，由多數成員彼此相互配合而具有結構性，業
    已認定如前（見前述貳、三、㈡及㈢），不論依107年1月3日
    修正前或修正後之規定，均屬組織犯罪防制條例所稱犯罪組
    織。又被告在犯罪組織中係負責取款端之工作，雖參與該詐
    欺集團，但非發起、主持、操縱或指揮該犯罪組織之人。
  ⒊加重詐欺取財罪，係侵害個人財產法益之犯罪，其罪數之計
    算，核與參與犯罪組織罪之侵害社會法益有所不同。參與犯
    罪組織罪為繼續犯，犯罪一直繼續進行，直至犯罪組織解散
    ，或其脫離犯罪組織時，其犯行始行終結，倘若行為人於參
    與詐欺犯罪組織之行為繼續中，先後多次為加重詐欺之行為
    ，該參與犯罪組織與其後之多次加重詐欺之行為皆有所重合
    。然因行為人僅為一參與犯罪組織行為，侵害一社會法益，
    屬單純一罪，應僅就「該案中」與參與犯罪組織罪時間較為
    密切之首次加重詐欺犯行論以參與犯罪組織罪及加重詐欺罪
    之想像競合犯，而其他之加重詐欺犯行，祗需單獨論罪科刑
    即可，無需再另論以參與犯罪組織罪，以避免重複評價（最
    高法院109年度台上字第3945號判決同此見解）。本案被告
    參與詐欺之犯罪組織而為本案加重詐欺取財罪，查無參與同
    一犯罪組織之犯行，已經另案繫屬或判決之情形，有臺灣高
    等法院被告前案紀錄表在卷可憑，故被告於本案首次參與詐
    欺取財之犯行，應另論參與犯罪組織罪。
  ㈢罪名：
  ⒈被告就事實一、㈠所為，犯組織犯罪防制條例第3條第1項後段
    之參與犯罪組織罪、刑法第339條之4第1項第2款之三人以上
    共同詐欺取財罪及洗錢防制法第14條第1項之一般洗錢罪。
  ⒉被告就事實一、㈡所為，係犯刑法第339條之4第1項第2款之三
    人以上共同詐欺取財罪及洗錢防制法第14條第1項之一般洗
    錢罪。
  ⒊公訴意旨雖認被告所犯三人以上共同詐欺取財罪，尚有冒用
    公務員名義之加重條件。惟按共同正犯應對其他共同正犯所
    實行之行為負其全部責任者，以就其行為有犯意之聯絡為限
    ；若他犯所實行之行為，超越原計畫之範圍，而為其所難預
    見者，則僅應就其所知之程度，令負責任，未可概以共同正
    犯論（最高法院109年度台上字第1798號判決同此見解）。
    本案被告就集團成員係冒用公務員名義施用詐術等情，主觀
    上欠缺認識，此已認定如前（見前述貳、五）。對於詐欺集
    團其他共犯冒用公務員名義施詐，應已超出被告參與詐欺集
    團時所認知之犯行範圍，依前開說明，自不應使被告就詐欺
    集團冒用公務員名義施詐之犯行，負共同正犯責任。檢察官
    起訴意旨，認被告尚涉犯刑法第339條之4第1項第1款之冒用
    公務員名義加重詐欺取財罪，尚有未洽，惟此屬同一加重詐
    欺取財犯行適用同一條項加重事由之減縮，尚無庸變更起訴
    法條，附此敘明。
  ㈣正犯關係之說明：
    被告就本案犯罪事實，與吳正國、林羿廷及所屬詐欺集團之
    其他不詳成年成員間，有犯意聯絡及行為分擔，應論以共同
    正犯。
  ㈤審判範圍之擴張：
　　附表一所示被害人匯款至己○○以外之人之帳戶部分，雖不在
    起訴範圍內。惟依被害人甲○○及乙○○○於警詢時所述，被害
    人係受詐欺集團成員以附表一所示之方式施用詐術後，因而
    為附表一所示各次匯款行為。應認同一被害人各次匯款行為
    ，均是由被告所屬詐欺集團成員同一次施用詐術後所為財產
    處分，再由集團內部所轄不同車手集團取款，而分工完成對
    同一被害人之詐欺取財犯行。本於共同正犯之法理，被告就
    同一被害人匯款至其他帳戶之範圍，亦應負共同正犯之責任
    。而此部分與起訴範圍為一罪關係，為起訴效力所及。另檢
    察官移送併辦部分，與犯罪事實一、㈡為同一案件，亦為起
    訴效力所及，本院均應併予審究。
  ㈥罪數：
  ⒈被告參與詐欺之犯罪組織，於參與期間屬犯罪行為之繼續，
    僅論以一罪。
  ⒉被告就事實一、㈠、㈡分別所犯數罪，各係以一行為侵害數法
    益而觸犯數罪名，各應從一重之三人以上共同詐欺取財罪處
    斷。
  ⒊被告就事實一、㈠、㈡分別所犯三人以上共同詐欺取財罪之2罪
    ，犯意各別，行為互殊，應予分論併罰。
  ㈦科刑：
　　審酌被告貪圖一己私利而加入詐欺之犯罪組織擔任車手，負
    責取款工作，使組織得以遂行詐欺取財犯罪並藉此掩飾犯罪
    所得，非但造成被害人受有財產上之重大損害，更助長詐騙
    歪風，嚴重破壞社會秩序，兼衡被告之犯後態度（含洗錢防
    制法第16條第2項偵查或審判中自白之情形）、參與犯罪之
    程度、所生損害、素行、智識能力及生活狀況等一切情狀，
    分別量處如附表三所示之刑，並定其應執行刑如主文所示。
七、不諭知強制工作之說明：
　　犯組織犯罪防制條例第3條第1項之罪者，應於刑之執行前，
    令入勞動場所，強制工作，其期間為3年，組織犯罪防制條
    例第3條第3項雖定有明文，惟司法院釋字第812號解釋以該
    規定違反憲法比例原則及憲法明顯區隔原則之要求，與憲法
    第8條保障人身自由之意旨不符，應自解釋公布之日即110年
    12月10日起失其效力。從而，本案即無庸再審酌是否適用前
    揭規定諭知強制工作。
八、不另為無罪及不受理諭知部分：
  ㈠公訴意旨認被告就本案事實一、㈠、㈡部分，均尚涉有刑法第2
    16條、第211條之行使偽造公文書罪嫌（見本院金訴卷一第3
    00頁）；就事實一、㈡部分，亦涉有組織犯罪條例第3條第1
    項後段之參與犯罪組織罪嫌等語。
  ㈡行使偽造公文書部分：
    按共同正犯應對其他共同正犯所實行之行為負其全部責任者
    ，以就其行為有犯意之聯絡為限；若他犯所實行之行為，超
    越原計畫之範圍，而為其所難預見者，則僅應就其所知之程
    度，令負責任，未可概以共同正犯論（最高法院109 年度台
    上字第1798號判決同此見解。本案被告就集團成員施用詐術
    之方式，主觀上欠缺認識，此已認定如前（見貳、五）。此
    外，就詐欺集團之其他共犯在施用詐術過程中對被害人行使
    偽造公文書等情，卷內並無事證顯示被告有所認識，應已超
    出被告參與詐欺集團時所認知之犯行範圍。依前開說明，不
    應使被告就詐欺集團成員行使偽造公文書之犯行，負共同正
    犯責任，應認此部分犯罪事證尚有不足，不能為有罪之認定
    。惟公訴意旨認此部分與前開有罪部分具有裁判上一罪關係
    ，故不另為無罪諭知。
  ㈢參與犯罪組織部分：
    行為人於參與詐欺犯罪組織之行為繼續中，先後多次為加重
    詐欺之行為，該參與犯罪組織與其後之多次加重詐欺之行為
    皆有所重合。然因行為人僅為一參與犯罪組織行為，侵害一
    社會法益，屬單純一罪，應僅就「該案中」與參與犯罪組織
    罪時間較為密切之首次加重詐欺犯行論以參與犯罪組織罪及
    加重詐欺罪之想像競合犯，而其他之加重詐欺犯行，祗需單
    獨論罪科刑即可，無需再另論以參與犯罪組織罪，以避免重
    複評價（最高法院109 年度台上字第3945號判決同此見解）
    。被告參與犯罪組織之繼續行為已經本院認定如前，並於事
    實一、㈠部分予以論罪，揆諸前開說明，為免過度評價，原
    應就事實一、㈡被訴參與犯罪組織部分，諭知公訴不受理，
    惟公訴意旨認此部分與上開起訴後經本院論罪科刑部分為裁
    判上一罪關係，故不另為不受理之諭知。
九、沒收部分：
  ㈠犯罪所得，屬於犯罪行為人者，沒收之；於全部或一部不能
    沒收或不宜執行沒收時，追徵其價額，刑法第38條之1 第1
    項前段及第3 項分別定有明文。刑法關於不法所得之沒收及
    追徵，其目的係在剝奪犯罪行為人之實際犯罪所得（原物或
    其替代價值利益），使其不能坐享犯罪之成果，以杜絕犯罪
    誘因，可謂對抗、防止經濟、貪瀆犯罪之重要刑事措施，性
    質上屬類似不當得利之衡平措施，著重所受利得之剝奪。是
    刑法第38條之1 第1 項前段所稱「屬於犯罪行為人者」，並
    非以民事法律上財產權歸屬為標準，而係指事實上由犯罪行
    為人支配或享有之所得或利益，均屬之。又二人以上共同犯
    罪，關於犯罪所得之沒收或追徵，應就各人所分得者為之（
    最高法院104 年度台上字第3937號判決同此見解）。另依刑
    法第38條之2 第1 項前段規定，犯罪所得及追徵之範圍與價
    額，認定顯有困難時，得以估算認定之。經查：
  ⒈依吳正國、林羿廷於偵查中所稱，就車手領取之款項，由吳
    正國保留7％，其餘則繳給集團上游；車手之報酬為領取款項
    之3％至5％不等，其中黃志仁領5％，金杰佑領4％；吳正國之所
    得則係扣除車手應領部分之餘額（見偵1146卷第128-129頁
    背面，本院金訴卷一第301頁，偵7145卷第286頁、第307頁
    ），可見吳正國係以提領金額之一定比例分配所得予車手。
    又依被告所述：其提領新臺幣（下同）55萬元可獲得報酬2
    萬5,000元；共計提領2、300萬元，共拿了10萬元報酬等語
    （見偵5145卷第89頁背面，本院聲羈107卷第11頁），應認
    被告所獲報酬約為提領金額之4％，且已實際獲分配所得。
  ⒉被告就犯罪事實一、㈠部分共提領122萬元，依前開估算方式
    ，犯罪所得為4萬8,800元（計算式：122萬元×4％）。就犯罪
    事實一、㈡部分，被告於偵訊時已明確供稱本次報酬為2萬5,
    000元（見偵5145卷第89頁背面），即無需再行估算，應認
    被告此部分實際獲取犯罪所得為2萬5,000元。從而，被告於
    本案之犯罪所得為7萬3,800元（計算式：4萬8,800元＋2萬5,
    000元）。此犯罪所得雖未扣案，仍應依刑法第38條之1第1
    項前段規定沒收，於全部或一部不能沒收或不宜執行沒收時
    ，依同條第3項規定追徵其價額。
  ㈡犯洗錢防制法第14條之罪，其所移轉、變更、掩飾、隱匿、
    收受、取得、持有、使用之財物或財產上利益，沒收之，洗
    錢防制法第18條第1項定有明文。此雖屬義務沒收，惟並未
    規定「不問屬於犯罪行為人與否均沒收」，自仍以屬於被告
    所有者為限，始應予沒收。被告於本案所提領之款項，僅係
    暫時保管，並已交付集團上游成員，應認被告對此並無共同
    處分權限，而非屬被告所有，故不予沒收，附此敘明。
乙、無罪部分：
一、公訴意旨略以：被告加入吳正國所屬詐欺集團，就附表二所
    示被害人受詐欺之犯罪事實，均應與吳正國及林羿廷負共同
    正犯之責任，而涉有下列罪嫌：
　㈠附表二編號1：刑法第339條之4第1項第1款、第2款之三人以
    上冒用公務員名義詐欺取財罪嫌、洗錢防制法第14條第1項
    之一般洗錢罪嫌及組織犯罪條例第3條第1項後段之參與犯罪
    組織罪嫌。
　㈡附表二編號2：刑法第339條之4第1項第2款之三人以上詐欺取
    財罪嫌、洗錢防制法第14條第1項之一般洗錢罪嫌及組織犯
    罪條例第3條第1項後段之參與犯罪組織罪嫌。
　㈢附表二編號3：刑法第339條之4第1項第1款、第2款之三人以
    上冒用公務員名義詐欺取財罪嫌、刑法第216條及第210條之
    行使偽造公文書罪嫌、洗錢防制法第14條第1項之一般洗錢
    罪嫌及組織犯罪條例第3條第1項後段之參與犯罪組織罪嫌。
二、按犯罪事實應依證據認定之，無證據不得認定犯罪事實；不
    能證明被告犯罪者，應諭知無罪之判決，刑事訴訟法第154
    條第2 項、第301 條第1 項分別定有明文。又所謂共同正犯
    ，係指數人有共同犯罪之意思聯絡而共同實施犯罪行為，或
    在合同意思範圍內，各自分擔犯罪行為之一部，相互利用他
    人之行為，以達其犯罪之目的者。
三、公訴意旨認被告除前開有罪部分外，就附表二之犯罪事實亦
    屬共同正犯，而涉有上開犯行，係以共同被告間之供述、金
    杰佑、黃志仁之證述及附表二「證據出處欄」所示之證據，
    為其主要論據。
四、經查：
  ㈠現今詐欺集團之分工細緻，其中車手通常是聽從指示持金融
    卡提款，提款成功後繳回款項及金融卡，就該次取款部分，
    固與其他詐欺集團成員間負共同正犯之責。但若是由其他車
    手提款而完成取款，未參與取款過程之車手，除有犯罪意思
    聯絡或功能上之犯罪支配關係外，即不得論以共同正犯。故
    不得以車手加入集團後，一概認為應就集團全部犯罪行為負
    共同正犯之責任。
  ㈡依前揭公訴人所舉事證可知，參與附表二所示犯行之車手為
    黃志仁等人，被告並未參與提款。且依吳正國、林羿廷及其
    他集團成員之供述，均未指稱被告參與附表二所示之犯行，
    或事前有何犯意聯絡。故卷內事證不足以證明被告除前開有
    罪部分以外，尚有參與附表二之犯罪行為，或基於共同犯罪
    之意思聯絡而有何犯罪支配，應認與共同正犯之要件，尚有
    不符。此部分自不能認被告有犯罪行為而令其負擔罪責。
五、綜上所述，公訴人所舉前開證據，尚不足以達於一般人均不
    至於有所懷疑、確信已臻真實之程度，而有合理之懷疑存在
    ，即不能使本院形成被告此部分有罪之確實心證，核屬不能
    證明犯罪，應就此部分為無罪之諭知。
據上論斷，應依刑事訴訟法第299條第1項前段、第301條第1項，
判決如主文。
本案經檢察官高玉奇提起公訴，檢察官鄭淑壬及董諭移送併辦，
檢察官周彤芬到庭執行職務。
中　　華　　民　　國 　 111　　年　　1　　月　　25　　日
                  刑事第四庭  審判長法  官  黃柏嘉

                                    法  官  陳韋如

                                    法　官　涂偉俊
以上正本證明與原本無異。
如不服本判決應於收受判決後20日內向本院提出上訴書狀，並應
敘述具體理由。其未敘述上訴理由者，應於上訴期間屆滿後20日
內向本院補提理由書(均須按他造當事人之人數附繕本)「切勿逕
送上級法院」。 

　　　　　　　　　　　　　　　     書記官　余玫萱　　　　　　　　　　　　　　　　　　
中　　華　　民　　國　　111 　年　　1 　　月　　25　　日
附錄所犯法條：
中華民國刑法第339條之4
犯第339條詐欺罪而有下列情形之一者，處1年以上7年以下有期
徒刑，得併科1百萬元以下罰金：
一、冒用政府機關或公務員名義犯之。
二、三人以上共同犯之。
三、以廣播電視、電子通訊、網際網路或其他媒體等傳播工具，
    對公眾散布而犯之。
前項之未遂犯罰之。
組織犯罪防制條例第3條
發起、主持、操縱或指揮犯罪組織者，處3年以上10年以下有期
徒刑，得併科新臺幣1億元以下罰金；參與者，處6月以上5年以
下有期徒刑，得併科新臺幣1千萬元以下罰金。但參與情節輕微
者，得減輕或免除其刑。
具公務員或經選舉產生之公職人員之身分，犯前項之罪者，加重
其刑至二分之一。
犯第1項之罪者，應於刑之執行前，令入勞動場所，強制工作，
其期間為3年。
前項之強制工作，準用刑法第90條第2項但書、第3項及第98條第
2項、第3項規定。
以言語、舉動、文字或其他方法，明示或暗示其為犯罪組織之成
員，或與犯罪組織或其成員有關聯，而要求他人為下列行為之一
者，處3年以下有期徒刑，得併科新臺幣3百萬元以下罰金：
一、出售財產、商業組織之出資或股份或放棄經營權。
二、配合辦理都市更新重建之處理程序。
三、購買商品或支付勞務報酬。
四、履行債務或接受債務協商之內容。
前項犯罪組織，不以現存者為必要。
以第5項之行為，使人行無義務之事或妨害其行使權利者，亦同
。
第5項、第7項之未遂犯罰之。
洗錢防制法第14條
有第二條各款所列洗錢行為者，處7年以下有期徒刑，併科新臺
幣5百萬元以下罰金。
前項之未遂犯罰之。
前二項情形，不得科以超過其特定犯罪所定最重本刑之刑。
附表一：
編號 被害人 詐騙日期及內容 匯款日期 匯款金額（新臺幣） 匯入帳戶 提領車手、日期及金額（新臺幣） 證據出處 1 甲○○ 106.11.15 假冒醫院人員、警察及檢察官之名義，致電甲○○，佯稱其涉嫌刑事犯罪，將凍結財產等語，致甲○○陷於錯誤，而依指示匯款至所指定之帳戶。 106.11.21 68萬元 施蕙茹之合作金庫帳戶帳號：0000000000000 不詳 ①甲○○之匯款單據影本（108偵4694卷二第201-203頁） ②己○○中華郵政帳戶客戶歷史交易清單（108偵4694卷二，第316頁） ③己○○之供述（108偵4694卷一，第236頁、108偵6462卷五，第97頁反面） ④熱點資料案件詳細列表暨監視錄影畫面（己○○提領畫面）（108偵4694卷四，第88-94頁） ⑤刑案現場蒐證照片（己○○提領畫面）（106他8495卷，第76-84頁）    106.11.22 85萬元       106.11.23 65萬元       106.11.24 70萬元 己○○之中華郵政帳戶帳號：00000000000000 己○○ 106.11.24 106.11.25 106.11.28 106.11.29 共計提領： 122 萬元     106.11.29 52萬元    2 乙○○○ 106.11.16 假冒檢察官名義致電乙○○○，佯稱其涉嫌刑事案件，須監管其存款，致乙○○○陷於錯誤，而依指示匯款至指定之帳戶。 106.11.21 28萬5,000元 陳政杰之中華郵政帳戶帳號：00000000000000 不詳 106.11.21 106.11.23 共計提領： 77萬5,000元 ①乙○○○之匯款單據影本（108偵4694卷二，第152-159頁） ②己○○中華郵政帳戶客戶歷史交易清單（108偵4694卷二，第316頁） ③己○○之供述（108偵4694卷一，第236頁、108偵6462卷五，第97頁反面） ④李冠銳合作金庫帳戶歷史交易明細（108偵4694卷二，第285頁） ⑤王逸光中華郵政帳戶客戶歷史交易清單（108偵4694卷二，第294頁） ⑥林俊安永豐銀行帳戶交易明細（108偵4694卷二，第299頁及背面） ⑦陳政杰中華郵政帳戶客戶歷史交易清單（108偵4694卷二，第311頁）    106.11.23 49萬元       106.11.23 115萬元 李冠銳之合作金庫帳戶帳號：0000000000000 不詳 106.11.22 106.11.24 106.11.27 106.11.28 共計提領： 271萬9,900元     106.11.24 98萬元       106.11.27 59萬元       106.11.24 88萬8,000元 李冠銳之合作金庫帳戶帳號：0000000000000 不詳 106.11.24 106.11.25 106.11.26 106.11.27 共計提領： 65萬元     106.11.27 123萬元 王逸光之中華郵政帳戶帳號：00000000000000 不詳 106.11.27 共計提領： 123萬元     106.12.01 55萬元 己○○之中華郵政帳戶帳號：00000000000000 己○○ 106.12.1 共計提領： 55萬元  
附表二：
編號 被害人 詐騙日期及內容 匯款日期 匯款金額（新臺幣） 匯入帳戶 提領車手、日期及金額（新臺幣） 證據出處 1 戊○○ 106.11.23 假冒中華電信人員、警察及檢察官之名義，致電戊○○，佯稱其涉嫌詐欺案件，為證明存款來源合法，須支付公證費用等語，致戊○○陷於錯誤，而依指示匯款至所指定之帳戶。 106.11.23 46萬8,000元 吳啟華之中華郵政帳戶帳號：00000000000000 吳啟華 106.11.23 共計提領： 46萬7,000 元 ①戊○○之元大銀行電子銀行約定轉入帳號異動暨申請書（108偵4694卷二，第275頁） ②吳啟華之中華郵政帳戶客戶歷史交易清單（本院金訴卷一，第269頁） ③張文昌之渣打銀行帳戶活期性存款歷史明細（本院金訴卷一，第255頁） ④張文昌之中華郵政帳戶客戶歷史交易清單（本院金訴卷一，第251頁） ⑤黃志仁之台灣企銀帳戶交易明細（本院金訴卷一，第257頁） ⑥黃志仁之新光銀行帳戶交易明細（本院金訴卷一，第267頁） ⑦張文昌之供述（107偵7145卷，第365頁反面） ⑧桃園地檢署107年度偵字第23166 號等起訴書（本院金訴卷一第209-237頁） ⑨黃志仁之供述（108偵4694卷一，第166頁反面-第167頁） ⑩熱點資料案件詳細列表暨監視錄影畫面（張文昌提領渣打帳戶畫面）（108偵4694卷四，第75-80頁） ⑪熱點資料案件詳細列表暨監視錄影畫面（張文昌提領郵局帳戶畫面）（108偵4694卷四，第72-74頁） ⑫刑案現場蒐證照片（黃志仁提領畫面）（108偵4694 卷一，第174-175頁）    106.11.24 98萬元 張文昌之渣打銀行帳戶帳號：00000000000000 張文昌 106.11.24 106.11.27 106.11.28 106.11.29 106.11.30 106.12.01 106.12.04 共計提領： 471萬元     106.11.27 71萬元       106.11.28 71萬元       106.11.29 70萬元       106.11.30 69萬元       106.12.01 72萬元       106.12.04 30萬元       106.12.04 10萬元       106.12.04 10萬元       106.11.24 49萬元 張文昌之中華郵政帳戶帳號：00000000000000 張文昌 106.11.24 106.11.27 106.11.28 106.11.29 106.11.30 106.12.01 共計提領： 562萬元      46萬元       106.11.27 73萬元       106.11.28 68萬元       106.11.29 120萬元       106.11.30 120萬元       106.12.01 118萬元       106.11.28 80萬元 黃志仁之臺灣企銀帳戶帳號：00000000000 黃志仁 106.11.28 106.11.29 106.11.30 共計提領： 180萬元     106.11.29 70萬元       106.11.30 30萬元       106.11.28 80萬元 黃志仁之新光銀行帳戶帳號：000000000000 黃志仁 106.11.29 106.11.30 共計提領： 180萬元     106.11.29 70萬元       106.11.30 30萬元    2 丙○○ 106.12.22 假冒為友人致電丙○○，向其借款，致丙○○陷於錯誤，而依指示匯款至所指定之帳戶。 106.12.22 15萬元 韋卓利之中華郵政帳戶帳號：00000000000000 韋卓利 106.12.22 共計提領： 15萬元 ①丙○○之匯款單影本（108 偵4694卷二第245-251頁） ②韋卓利之中華郵政帳戶客戶歷史交易清單（108偵4694卷二，第334頁） ③金杰祐之中華郵政帳戶客戶歷史交易清單（108偵4694卷三，第5頁） ④韋卓利之供述（108偵4694卷二，第19頁反面） ⑤金杰祐之供述（108偵4694卷一第157頁反面） ⑥熱點資料案件詳細列表暨監視錄影畫面（金杰祐提領畫面）（108偵4694卷三，第94-95頁、108偵4694卷四，第113-117頁） ⑦廖碧貞之中華郵政帳戶客戶歷史交易清單（108偵4694卷二，第335頁） ⑧廖碧貞之玉山銀行帳戶交易明細（108偵4694卷三，第4頁） ⑨丁孝賢之中華郵政帳戶客戶歷史交易清單（108偵4694卷三，第25頁） ⑩林彥宏之中華郵政帳戶客戶歷史交易清單（108偵4694卷三，第30頁） ⑪林彥宏之台新銀行帳戶歷史交易明細查詢（108偵4694卷三，第34頁）    106.12.22 15萬元 廖碧貞之中華郵政帳戶帳號：00000000000000 不詳 106.12.22 共計提領： 15萬元     106.12.22 20 萬元 丁孝賢之中華郵政帳戶帳號：00000000000000 不詳 106.12.22 106.12.23 共計提領： 19萬9,100元     106.12.22 25 萬元 廖碧貞之玉山銀行帳戶帳號：0000000000000 不詳 106.12.22 106.12.23 共計提領： 25萬元     106.12.25 60萬元 金杰祐之中華郵政帳戶帳號：00000000000000 金杰祐 106.12.25 共計提領： 59萬8,000 元     106.12.26 15萬元 林彥宏之台新銀行帳戶帳號：00000000000000 不詳 106.12.26 共計提領： 15萬元     106.12.26 15萬元 林彥宏之中華郵政帳戶帳號：00000000000000 不詳 106.12.26 共計提領： 15萬元  3 丁○○ 106.12.8 假冒警察名義致電丁○○，佯稱其涉有詐欺案件，須代管金融帳戶款項，致丁○○陷於錯誤，而依指示匯款至所指定之帳戶。 106.12.8 60萬元 陳昌國之上海銀行帳戶帳號：00000000000000 不詳 ①丁○○之匯款單據影本（108偵4694卷二，第225-232頁） ②韋卓利之中華郵政帳戶客戶歷史交易清單（108偵4694卷二，第334頁） ③韋卓利之渣打銀行帳戶活期性存款歷史明細（108 偵4694卷二，第322 頁反面） ④袁盛基之中華郵政帳戶客戶歷史交易清單（108偵4694卷二，第328頁） ⑤韋卓利之供述（108偵4694卷二，第19頁） ⑥袁盛基之供述（108偵4694卷一，第272頁反面） ⑦熱點資料案件詳細列表暨監視錄影畫面（韋卓利提領郵局帳戶之畫面）（108偵4694卷四，第　118-120頁） ⑧熱點資料案件詳細列表暨監視錄影畫面（韋卓利提領渣打帳戶之畫面）（108偵4694卷四，第　152-158頁） ⑨熱點資料案件詳細列表暨監視錄影畫面（袁盛基提領畫面）（108 偵4694卷四，第144-151 頁）    106.12.12 56萬元       106.12.12 68萬元 何軒誌之永豐銀行帳戶帳號：00000000000000 不詳     106.12.13 62萬元 陳昌國之玉山銀行帳戶帳號：00000000000000 不詳     106.12.13 31萬元 陳昌國之兆豐銀行帳戶帳號：00000000000000 不詳     106.12.19 100萬元 韋卓利之中華郵政帳戶帳號：00000000000000 韋卓利 106.12.19 106.12.20 共計提領： 124 萬元     106.12.20 24萬元       106.12.14 128萬元 韋卓利之渣打銀行帳戶帳號：00000000000000 韋卓利 106.12.14 106.12.15 106.12.18 106.12.19 106.12.22 106.12.23 共計提領： 284萬元     106.12.18 118萬元       106.12.22 38萬元       106.12.15 120萬元 袁盛基之中華郵政帳戶帳號：00000000000000 袁盛基 106.12.15 106.12.16 共計提領： 119萬9,000元  
附表三：
編號 犯罪事實 主文  1 一、㈠ 己○○犯三人以上共同詐欺取財罪，處有期徒刑壹年參月。  2 一、㈡ 己○○犯三人以上共同詐欺取財罪，處有期徒刑壹年貳月。